【裁判字號】    90,聲再,125
【裁判日期】    900807
【裁判案由】    聲請再審
【裁判全文】
臺灣高等法院高雄分院刑事裁定    九十年度聲再字第一二五號
    再審聲請人
    即受判決人  甲○○
                乙○○
右聲請人因恐嚇取財案件，對於本院九十年度上易字第六八二號中華民國八十八年六
月二十八日第二審確定判決（臺灣高雄地方法院八十八年度易字第一九一九號、臺灣
高雄地方法院檢察署八十七年度偵字第二○五七○號），聲請再審，本院裁定如左：
    主  文
再審之聲請駁回。
    理  由
一、本件聲請意旨略謂：原確定判決認定聲請人甲○○與乙○○因甲○○參選高雄縣
    第十四屆縣議員選舉落選，認係林教本、許振興、陳清俊、張直發拿了助選經費
    ，卻未全力為甲○○助選，乃與郭進山、綽號「志強」及其他不詳姓名之成年男
    子數名，共同基於為自己不法所有之犯意聯絡及概括犯意，先後於八十七年一月
    二十四日及同月二十六日，在其競選總部內，恐嚇林教本、許振興、陳清俊、張
    直發四人簽發本票、借據，返還助選經費云云，而以刑法第三百四十六條之恐嚇
    取財罪論罪科刑。惟查，原確定判決有就足生影響於判決之重要證據漏未審酌及
    因發現確實之新證據，足認受有罪判決之人應受無罪、免訴、免刑或輕於原判決
    所認罪名之判決之再審原因：（一）查原確定判決認定聲請人甲○○與乙○○於
    甲○○競選期間，曾支付陳清俊、張直發新台幣（下同）各十五萬之助選經費，
    亦支付林教本數目不詳之助選經費，嗣聲請人甲○○因落選，認係陳清俊、張直
    發、林教本未全力助選所致，乃以其等助選不力，要求賠償十五萬元云云。惟查
    ，證人陳清俊於第一審即證稱：「甲○○未拿競選經費給我，偵查中說拿十五萬
    是陸續的車馬費、買便當之用，及幫甲○○一個多月之費用」、於原審亦證稱：
    「（甲○○有給你競選經費？）沒有，他們都是零零碎碎給我一些吃飯錢及油錢
    、宣傳車的錢」等語；另證人張直發於原審亦同證稱：「助選期間陸續幾千元給
    我請朋友喝涼水的錢」等語；及證人林教本亦分別於偵查中證稱：「甲○○未拿
    競選經費十五萬元給我，只有拿數次幾千元買便當、油料」、於原審證稱：「零
    零碎碎領了一些油錢及便當費，一萬元以內」等語。是從上述證人之證詞可知，
    聲請人甲○○並未支付陳清俊及張直發各十五萬元之助選經費，僅各發給陳清俊
    、張直發、林教本數千元之誤餐費、油料錢而已。再者，聲請人甲○○於落選後
    ，並未責怪陳清俊等人助選不力等情，亦據林教本、張直發、陳清俊分別於第一
    審及原審到庭證述在卷，聲請人甲○○既未於落選後責怪林教本等人助選不力，
    有豈會以此為由，要求林教本等人賠償助選經費？更何況，陳清俊、張直發、林
    教本均自承未自聲請人甲○○處拿到十五萬元之助選經費，則聲請人怎會要求林
    教本等三人各賠償十五萬元？是由證人林教本、張直發、陳清俊之證詞，應足證
    明聲請人並無恐嚇林教本等三人賠償十五萬元之動機與理由，自屬有利聲請人之
    證據，乃原確定判決竟對上開有利聲請人證據棄置不論，未予審酌，亦未於理由
    欄中說明其捨棄不採之理由，則原確定判決顯有就足以生影響於判決之重要證據
    漏未審酌之情形，應足構成再審之原因。（二）又原確定判決認定陳清俊有於聲
    請人甲○○落選後付出十五萬元予聲請人之事實，無非以陳清俊於警訊、偵查、
    第一審乃至原審均供稱有交付聲請人十五萬元，為其論據。惟查，陳清俊於偵查
    中原供稱伊係在高雄市○○路與中華路口將票款交與郭進山身旁之小弟，當時錢
    榮業在場云云；嗣於第一審則先改稱係錢榮業到伊家說競選期間拿的錢均要還人
    家，伊遂與錢榮業一起去前述地點拿十五萬元給錢榮業，錢榮業拿給誰伊不清楚
    云云，後又當庭改稱係競選總部之人說，既然沒選上，錢要還人家，因與聲請人
    甲○○是二十幾年的好朋友，故要還給他，交給錢榮業由他去還才有證人云云；
    惟繼於原審審理時又再度改稱伊本來要拿一些錢給聲請人甲○○，但聲請人不要
    。伊就告訴錢榮業說聲請人落選花很多錢，伊要補償他一點，所以伊拿十幾萬元
    給錢榮業，錢榮業有無轉交伊不知道云云。核其前後三次所供，究竟為何交付十
    五萬元、係何人要其返還競選經費、付款經過、款項交予何人等情，均不相符，
    顯然其供述之真實性殊堪存疑；且證人錢榮業亦否認曾告訴陳清俊應返還該十五
    萬元，及陳清俊曾將十五萬元交予伊代轉聲請人，有第一審八十九年十月二十四
    日筆錄在卷可參，足證陳清俊之指訴與事實不符。乃原審對於錢榮業有利於聲請
    人之上述證詞均未斟酌，又未於理由欄說明不採納之理由，顯有就足以聲影響於
    判之重要證據漏未審酌，自亦足構成再審之原因。（三）再原確定判決認張直發
    係在聲請人甲○○之競選總部，受聲請人所指使授意之年輕人之恐嚇，要其返還
    競選經費及賠償損失，而被迫簽下本票借據云云。惟查，張直發自承簽發本票之
    地點並非在聲請人甲○○之競選總部辦公室內，而係在競選總部辦公室外，而查
    該競選總部實際上係一住家之一樓，面積不大且緊鄰馬路，往來行人經過均可一
    覽無遺，有相片四張在卷可參。則在眾目睽睽之下，聲請人是否可能不顧其政治
    形象，而公然唆使一群年輕人恐嚇張直發，甚至如張直發所說還拿椅子要打他？
    實甚可疑，足證張直發之指訴顯與常理有違，難予憑信。原審就上述有利於聲請
    人，且足以影響判決之重要證據未予斟酌，又未於理由欄說明不採納之理由，顯
    有就足生影響判決之重要證據未予審酌之違法，自亦足構成再審之理由。（四）
    證人李國卿、陳淩美、黃中村、蔡居文、鄭燦堂等人於案發時點均在場，對於原
    確定判決所指時、地並無任何恐嚇取財犯行，甚為明瞭，均屬刑事訴訟法第四百
    二十條第一項第六款所指於原判決確定後始發見，且足認受有罪之聲請人應受無
    罪諭知之「確實新證據」。綜上所陳，原確定判決顯有就足生影響於判決之多項
    重要證據漏未審酌，於認定事實尚有諸多違誤之處，應有刑事訴訟法第四百二十
    一條之再審原因，為此，爰依法提起聲請准予裁定開始再審，以資救濟云云。
二、按不得上訴於第三審法院之案件，除刑事訴訟法第四百二十條規定外，其經第二
    審確定之有罪判決，如就足生影響於判決之重要證據漏未審酌者，亦得為受判決
    人之利益，聲請再審，同法第四百二十一條定有明文。而所謂漏未審酌，乃指其
    證據在前訴訟程序已發現並提出於法院，法院未予審酌而言，苟被捨棄之證據，
    已於理由內敘明其捨棄之理由者，即非漏未審酌。又所謂重要證據，必須該證據
    已足認定受判決人應受無罪、或免訴、或輕於原審所認定之罪名方可，如該證據
    縱經審酌仍不足以推翻原審所認定罪刑者，即非足生影響於原判決之重要證據，
    自不得據以聲請再審。
三、經查：聲請人二人明知被害人林教本、陳清俊、許振興、張直發等四人並無賠償
    甲○○落選損失之義務，竟以被害人等助選不力，以恐嚇之手段，脅迫被害人支
    付金錢賠償甲○○落選之損失，致被害人在心生畏懼之下，而交付金錢等情，罪
    證明確，業據原確定判決詳述認定有罪之理由，聲請人等犯行足堪認定。雖聲請
    人聲稱於選舉期間並未支付競選經費十五萬元於林教本、陳清俊及張直發等三人
    ，惟競選經費之數目多寡，並不足以動搖聲請人恐嚇被害人等之犯行。又被害人
    陳清俊前開被恐嚇情事，業據其於警訊時以密秘證人之身分證述其詳，其於偵查
    中亦證稱：八十七年一月二十四日甲○○要其與林教本及許振興到競選總部，並
    指稱渠等輔選不力應該賠償損失，並叫「郭董」出面恐嚇，其因見林教本及許振
    興遭毆打，才簽發本票及借據，並於二月十日將票款在高雄市○○路與中華路口
    交與郭進山身旁之小弟，當時錢榮業在場，一月二十四日那天其妻謝錦河在外面
    而未進去等語（見偵卷第二十一頁背面、第二十二頁）。雖陳清俊於第一審及原
    審調查時改稱是其透過錢榮業主動退還或補償被告十五萬元云云，惟顯係迴護被
    告之詞，不足採信，原確定判決亦詳述其不足採為聲請人有利之證據。又張直發
    對於在被告競選總部被恐嚇之事實，於警訊、偵查、一審、原審調查時均一再指
    證不移，對乙○○打電話要其到競選總部，於其到競選總部被恐嚇時，甲○○、
    乙○○均在場，亦於警訊、偵查、第一審二次訊問時證述明確，是聲請人所指該
    競選總部之位置，並不足以動搖張直發之指訴。再者，聲請人二人以證人李國卿
    、陳凌美、黃中村、蔡居文、鄭燦堂等人於案發時點均在場為由，執以為原判決
    確定後始發見，且足認受有罪聲請人應受無罪之諭知之「確實新證據」；惟按有
    罪判決確定後，因發現確實之新證據，足認受有罪判決之人，應受無罪、免訴、
    免刑或輕於原判決所認罪名之判決者，為受判決人之利益，得聲請再審，刑事訴
    訟法第四百二十條第一項第六款固定有明文。然所謂「確實之證據」，係指該項
    證據之本體顯然足以為被告有利之判決，不須經過調查者而言，如果證據之真偽
    尚待調查，即與確實證據之意義不符，故抗告人聲請再審，係請求傳訊證人以證
    明其在偵查中供述係受看守所之某乙脅迫，既非不需調查之確實新證據，自不能
    謂為有再審之理由（最高法院十九年抗字第八號、四十一年台抗字第一號判例意
    旨參照）。查聲請人主張證人李國卿、陳凌美、黃中村、蔡居文、鄭燦堂等人於
    案發時點均在場，得證明原確定判決所指時地並無任何恐嚇犯行；然聲請訊問證
    人並非以人為證據，而係以證人所為之證言為證據，證人將為如何之供述，茍未
    經調查訊問，徒據該證人（即證據本體）尚無從據以為有利於聲請人之認定，睽
    諸前揭說明，證人李國卿、陳凌美、黃中村、蔡居文、鄭燦堂即非得據以聲請再
    審之確實新證據。是以，聲請意旨所陳，均不足據以動搖原有罪確定判決，而為
    受判決人無罪、免訴、免刑或輕於原判決所認罪名之判決。揆之上開說明，聲請
    人以上述各情聲請再審，自難認有再審之理由。本件再審之聲請為無理由，應予
    駁回。
四、據上論結，應依刑事訴訟法第四百三十四條第一項，裁定如主文。
中    華    民    國      九十      年       八       月     七   日
                              臺灣高等法院高雄分院刑事第九庭
                                  審判長法官  張明松
                                        法官  江泰章
                                        法官  陳吉雄
右正本證明與原本無異。
不得抗告。
                                      書記官  沈有進
中    華    民    國      九十      年       八       月     十   日
                                                                  Ｄ


司法院資訊處製作；財團法人民間司法改革基金會備份。
